【裁判字號】    95,台上,3285
【裁判日期】    950615
【裁判案由】    恐嚇取財
【裁判全文】
最高法院刑事判決            九十五年度台上字第三二八五號
    上  訴  人  台灣高等法院台南分院檢察署檢察官
    被      告  甲○○
                        10之.
上列上訴人因被告恐嚇取財案件，不服台灣高等法院台南分院中
華民國九十五年二月九日第二審更審判決（九十四年度重上更(五)
字第四二五號，起訴案號：台灣嘉義地方法院檢察署八十六年度
偵字第二一五三號），提起上訴，本院判決如下：
    主  文
上訴駁回。
    理  由
按刑事訴訟法第三百七十七條規定，上訴於第三審法院，非以判
決違背法令為理由，不得為之。是提起第三審上訴，應以原判決
違背法令為理由，係屬法定要件。苟上訴理由狀並未依據卷內訴
訟資料，具體指摘原判決不適用何種法則或如何適用不當，或所
指摘原判決違法情事，顯與法律規定得為第三審上訴理由之違法
情形，不相適合時，均應認其上訴為違背法律上之程式，予以駁
回。本件檢察官上訴意旨略稱：(一)、被害人洪月梓及證人吳金儀
均稱被告甲○○毆打告訴人彭端銘，使彭端銘與洪月梓夫婦順從
簽發六張本票，並自洪月梓皮包內取走一張面額為新台幣（以下
同）十七萬三千元之客票等語，足認被告所為之現實侵害，已使
彭端銘夫婦達不能抗拒之程度，不得已簽發系爭本票，參以洪月
梓簽發之六張本票金額總共達八十萬六千元，較其積欠被告之三
十七萬八千元，高出一倍以上，被告竟一再主張彭端銘是欠八十
萬元，甚至多達一百萬元以上，就超過原欠部分，被告乃出於不
法所有之意圖甚明，其所為犯行，已符合強盜罪之構成要件，原
判決竟僅論處被告恐嚇取財罪刑，有判決適用法則不當之違誤。
(二)、被告係本件犯罪之主謀，不但持刀脅迫彭端銘進入其宅，又
招來其胞弟陳建達及其他六、七名不詳姓名之成年男子，共同剝
奪告訴人彭端銘夫婦之行動自由，並脅迫、恐嚇告訴人等簽發本
票，其犯罪情節顯較陳建達嚴重，陳建達已被判處有期徒刑七月
確定，原判決竟僅量處被告有期徒刑六月，且得易科罰金，有失
衡平而違背刑法第五十七條之規定。(三)、原判決謂彭端銘頭部外
傷合併腦震盪、胸部鈍傷及未經起訴之雙眼瘀血等傷害部分，與
被告以糞插搥打彭端銘左手肘成傷判刑確定部分，均係被告基於
傷害之犯意所為。然證人吳金儀證稱：「是甲○○（被告）說要
給兄弟處理，……我站起來，甲○○就把我按下去，其他的人在
門口擋住，兄弟來後就圍住彭端銘打他，有一人講如何寫本票，
洪月梓就照著寫」等語。究竟彭端銘所受頭部外傷合併腦震盪、
胸部鈍傷及雙眼瘀血等傷害部分，是否在被逼簽發本票時，遭被
告所謂兄弟等搥打所造成，非不能傳喚吳金儀進一步查明，因與
彭端銘夫妻，是否已達不能抗拒之認定有關，原審未予究明，遽
為前述認定，有應於審判期日調查之證據而未予調查之違誤等語
。
惟查：採證認事係屬事實審法院之職權，而法院憑以認定犯罪事
實之證據，並不以直接證據為限，即綜合各種直接、間接證據，
本於推理作用，為其認定犯罪事實之基礎，如不違背經驗法則與
論理法則，亦非法所不許。原判決依憑證人即告訴人彭端銘、洪
月梓之指證，證人吳金儀、陳連發之證述，卷附會算單、本票六
張、診斷書、照片影本、搜索報告書及搜索扣押證明筆錄，並審
酌被告之部分供述等證據，為綜合判斷，認被告有原判決事實欄
所載妨害行動自由、恐嚇取財之犯行，因而撤銷第一審關於恐嚇
取財部分之判決，改判仍依牽連犯規定，從一重論處被告共同意
圖為自己不法之所有，以恐嚇使人將本人之物交付罪刑。已詳
其調查證據之結果及證據取捨並認定犯罪事實之理由，且對於上
訴人否認犯罪所辯各節均不足採，詳加說明指駁，所為論斷均有
卷存證據資料可資覆按，要無採證認事違背經驗法則、論理法則
，或有其他違背法令之情形，尚難任意指摘為違法。按量刑輕重
，屬事實審法院得依職權自由裁量之事項，苟已斟酌刑法第五十
七條各款所列情狀而未逾越法定刑度，不得遽指為違法，而執為
上訴第三審之適法理由。原判決已於理由甲、之四內明審酌被
告犯罪之動機、目的、手段、及其品行（並無前科）、犯罪所生
危害、被告業與被害人和解，賠償被害人四十萬元有和解筆錄附
卷可稽，並其犯後之態度等一切情狀，量處被告有期徒刑六月，
併諭知易科罰金折算標準之依據及理由，並無逾越法定刑度，或
濫用其量刑權限之情形，不得任意指摘原判決量刑過輕，而執為
合法上訴第三審之理由。原判決理由甲、二之(二)明彭端銘指稱
伊遭被告等人毆打，伊妻洪月梓目睹伊遭被告以拳頭搥打，無可
奈何始簽下本票，且洪月梓曾詢問為何要簽發如此多金額之本票
等語，核與告訴人洪月梓指稱其在被告動手毆打其夫彭端銘之威
脅下，被迫簽發系爭本票，並曾與被告爭執無積欠如此巨款，何
以要簽發該等本票等情，而在其尋找友人出面保證，及提出皮包
內支票一紙欲作為擔保遭拒，最後僅能簽發本票，而偕其夫彭端
銘離開現場等語相符，且與目擊證人吳金儀在偵查中證述之情節
一致。足見洪月梓在該被逼迫簽發本票過程中，仍得對外尋求友
人金援，甚至在被告要求必須提出現金之下，仍以簽發本票，及
由被告自洪月梓皮包內，取走禁止背書轉讓之支票一紙，而雙方
多所折衝，因認被告雖基於不法所有之意圖，而為前開行為，然
彭端銘夫婦尚未達不可抗拒之程度，其交付財物僅構成恐嚇取財
罪，所為之論斷，並非無據，亦無違背經驗法則、論理法則，或
有適用法則不當之情形，上訴意旨(一)以被告應成立強盜罪，而指
摘原判決論處恐嚇取財罪刑，有適用法則不當之違誤，尚有誤會
，不得執為上訴第三審之合法理由（公訴意旨認被告應成立傷害
、妨害行動自由、搶奪、恐嚇取財罪嫌）。又原判決已明綜合
前開證據調查之結果而為判斷，認上訴人有前開犯行之心證理由
，難認有調查未盡之情形，上訴意旨(三)未依據卷內資料具體指摘
原判決未論處被告強盜罪刑有何違背法令之情形，徒就被害人受
傷部分，是否已達不能抗拒或為已判刑確定傷害罪之一部分，任
意指摘原審調查未盡，並重為單純事實之爭辯，均與法律規定得
為第三審上訴理由之違法情形，不相適合，應認其上訴違背法律
上之程式，予以駁回。
據上論結，應依刑事訴訟法第三百九十五條前段，判決如主文。
中    華    民    國  九十五  年    六    月   十五   日
                      最高法院刑事第九庭
                          審判長法官  陳  正  庸
                                法官  賴  忠  星
                                法官  王  居  財
                                法官  林  開  任
                                法官  林  立  華
      本件正本證明與原本無異
                                      書  記  官
中    華    民    國  九十五  年    六    月  二十一  日
                                                      Ｌ


司法院資訊處製作；財團法人民間司法改革基金會備份。
